高雄高等行政法院判決
　　　　　　　　　　　　　　　　　　　 94年度訴字第539號
　　　　　　　　　　　　　　　.
原　　　告　甲○○
被 　　 告　台南縣政府
代　表　人　乙○○　縣長
訴訟代理人　丙○○
上列當事人間因土石採取事件，原告不服經濟部中華民國九十四
年六月十六日台財訴字第○九四○六一二九三四○號訴願決定，
提起行政訴訟。本院判決如下：
    主  文
原告之訴駁回。
訴訟費用由原告負擔。
    事  實
一、事實概要：
　　緣原告未經申請許可，於民國（下同）九十三年二月二十七
　　日擅自在其所有坐落台南縣安定鄉○○段一九三之一一一地
　　號土地上僱工採取土石，經被告警察局善化分局查獲。又原
    告另曾於九十三年一月九日亦因未經申請，擅自採取其所有
    同段一九三之二九、一九三之一○七地號土地之土石，並經
    被告以九十三年三月三日府工水字第○九三○○三五一八八
    號處分書裁處罰鍰及限期命其整復等在案，本件屬再犯之行
    為，被告遂依土石採取法第三十六條規定，於九十三年十一
    月十一日以府工水字第○九三○二一九一八○號處分書裁處
    原告新台幣（下同）一百五十萬元之罰鍰，並限於九十三年
    十二月二十日前辦理整復及清除其設施，及禁止繼續挖掘土
    方，且不得將已採取之砂石外運。原告不服，提起訴願，亦
    遭駁回，遂提起本件行政訴訟。
二、兩造聲明：
  (一)原告聲明求為判決：
    (1)訴願決定及原處分均撤銷。
    (2)訴訟費用由被告負擔。
  (二)被告聲明求為判決：
    如主文所示。
三、兩造主張之理由：
  甲、原告主張之理由：
    1.查本件系爭台南縣安定鄉○○段一九三之二九、一九三之
      一○七、一九三之一一一地號之土地係原告先父黃祥所有
      ，於九十年間再登記於原告名下，因八十六、八十七年間
      其先父身體不適臥病在床無法耕種，致該土地一直荒廢。
      又該土地緊鄰毗鄰之瀝清廠，當時該瀝清廠負責人因經營
      不善倒閉，而系爭土地因荒廢無人看管，致該瀝清廠遭不
      明人士將廢土、磚頭、瀝清傾倒在上揭土地上，直至九十
      年間原告承受系爭土地才發現此情節，惟為使土地能恢復
      其效用、並恢復原貌，迫於無奈才花費二十萬元雇用蔡榮
      清負責整地，挖掘魚塭作為養殖鯛魚之用，然被告卻認原
      告在採取土石，實難令人甘服。再者，蔡榮清負責整地係
      將在系爭土地上之廢土、磚頭、鐵絲、瀝清等清理以恢復
      土地原來狀態，且並非在採取土石，此與土石採取法第三
      十六條規定未經許可採取土石者之成立要件尚屬有間。
    2.另先前被告已就一九三之二九、一九三之一○七地號之土
      地科處原告罰鍰一百萬元，今再以一九三之一一一地號土
      地科處罰鍰一百五十萬元，顯有重複處分之誤。
 乙、被告主張之理由：
    1.查原告稱蔡榮清負責整地，係將系爭土地上之廢土、磚頭
      、鐵鐵絲、瀝清等清理以恢復系爭土地原來狀態，並非在
      採取土石等與事實不符。蓋依被告警察局善化分局蒐證之
      錄影資料所示，其所挖取送上卡車之物品為土方，非為原
      告所稱廢土、磚頭、鐵鐵絲等，且系爭土地經挖掘後呈大
      片之凹穴狀，與一般符整地情狀不符；且依採取土石免申
      辦土石採取許可管理辦法第三條規定，實施整地及工程就
      地取材外運土石者，以經目的事業主管機關核准者為限。
      是縱原告稱其行為為實施整地，但原告事先並未徵得目的
      事業主管機關之同意，且將採取之土石外運，其行為違反
      土石採取法之規定甚明。
    2.又原告前於九十三年一月九日亦曾於他筆土地採取土石，
      並經查獲其違反土石採取法在案，本件雖非在同一筆土地
      上採取土石，惟其再犯之行為即已屬實，被告加重處分，
      並無違誤。況原告如何雇工挖取土方及如何外運，被告警
      察局善化分局所移送之筆錄中，相關人員已詳細交待並坦
      承在案，並有錄影及照片為據，其違法事項明確。
  理  由
一、按「採取土石，應依本法取得土石採取許可。但下列情形，
    不在此限：一採取少量土石供自用者。二實施整地及工程就
    地取材者。三礦業權者在礦區內採取同一礦床共生之土石者
    。四因天災事變緊急搶修公共工程所需者。五政府機關辦理
    重要工程所需者。」、「未經許可採取土石者，處新臺幣一
    百萬元以上五百萬元以下罰鍰，直轄市、縣（市）主管機關
    並得限期令其辦理整復及清除其設施，屆期仍未遵行者，按
    日連續處新臺幣十萬元以上一百萬元以下罰鍰至遵行為止，
    並沒入其設施或機具。必要時，得由直轄市、縣（市）主管
    機關代為整復及清除其設施；其費用，由行為人負擔。」分
    別為土石採取法第三條第一項及第三十六條所明定。
二、經查，原告未經申請許可，於九十三年二月二十七日擅自在
    其所有坐落台南縣安定鄉○○段一九三之一一一地號土地上
    僱工採取土石，經被告警察局善化分局查獲。又原告另曾於
    九十三年一月九日亦因未經申請，擅自採取其所有同段一九
    三之二九、一九三之一○七地號土地之土石，並經被告以九
    十三年三月三日府工水字第○九三○○三五一八八號處分書
    裁處罰鍰一百萬元及限期命其整復等在案，本件屬再犯之行
    為，被告遂依土石採取法第三十六條規定，於九十三年十一
    月十一日以府工水字第○九三○二一九一八○號處分書裁處
    原告一百五十萬元之罰鍰，並限於九十三年十二月二十日前
    辦理整復及清除其設施，及禁止繼續挖掘土方，且不得將已
    採取之砂石外運等情，此有被告九十三年十一月十一日府工
    水字第○九三○二一九一八○號違反土石採取法處分書、現
    場照片數幀、光碟片及偵訊筆錄附於本院卷及原處分卷可稽
    ，堪信真實。
三、原告雖主張因毗鄰之瀝清廠經營不善倒閉，致遭不明人士將
    廢土、磚頭、瀝清傾倒在系爭土地上，伊為使土地能恢復其
    效用，並恢復原貌，才花費二十萬元雇用蔡榮清負責整地，
    挖掘魚塭作為養殖鯛魚之用，伊之行為與土石採取法第三十
    六條規定之成立要件不符云云。惟查：
    1.原告未經申請許可，擅自僱請楊寶傅（非原告所稱之蔡榮
      清）於本件系爭土地採取土石，並由楊寶傅雇用貨車（車
      號：UF—一○三）司機楊玉清、農用車（無車牌）司機詹
      寶中及怪手司機莊勝能開挖土地、外運土方，有被告警察
      局善化分局所拍攝之現場照片數幀、光碟片及渠等三人之
      調查筆錄附於原處分卷可參。又司機楊玉清及詹寶中於上
      開偵訊筆錄中皆陳明其係受僱載運土方等情，顯見原告在
      系爭土地開挖之行為，其目的係欲採取土石層之砂石外運
      ，甚為明確。
    2.又系爭土地經告警察局善化分局查獲時，系爭土地已開挖
      八分多，其範圍極廣，且深至五公尺，若為一般養殖魚塭
      用途，依一般經驗法則，應無需挖掘土地至如此深度；再
      者，倘如原告所言其僅係雇工整地，以恢復土地原貌，則
      僅需僱工清理系爭土地上之堆置之磚頭、鐵絲、瀝清等廢
      棄物即可，要無將埋於深層之土方一併挖取及外運之必要
      ，其理甚明。何況司機楊玉清所運送者為土方，非原告所
      稱之廢土、磚頭、瀝清等，亦有偵訊筆錄可參。從而原告
      之行為，違反土石採取法之規定，自不待言。是原告上開
      主張，諉無足採。
四、又原告另主張被告先前已對其科處罰鍰一百萬元，今再以其
    違反土石採取法規定，而依該法第三十六條科處其罰鍰一百
    五十萬元，顯有重複處分之誤云云。經查，原告曾於九十三
    年一月九日亦因未經申請，擅自採取其所有坐落台南縣安定
    鄉○○段一九三之二九、一九三之一○七地號土地之土石，
    並經被告查獲後以九十三年三月三日府工水字第○九三○○
    三五一八八號處分書裁處罰鍰一百萬元及限期命其整復等，
    亦有該處分書附於原處分卷可稽。茲因上開查獲之土地與本
    件之系爭土地非屬同筆之土地，且不相毗鄰，有原處分卷所
    附之地籍圖謄本可資對照；況且，前件被查獲時間為九十三
    年一月九日，與本件查獲時間為九十三年二月二十七日，相
    距一個半月之久，是兩件被查獲之土地與時間均不相同相隔
    ，自屬不同之違章行為，則原告訴稱被告對其科處一百五十
    　　萬元之處分顯有重複處分之誤，即難採憑。
五、綜上所述，原告未經許可採取土石，被告依土石採取法第三
    十六條規定處原告罰鍰一百五十萬元，另限期辦理整復及清
    除其設施，及禁止繼續挖掘土方且不得將已採取之砂石外運
    之處分，並無違誤。訴願決定予以維持，亦無不合。原告之
    訴為無理由，應予駁回。另兩造其餘攻擊防禦方法，亦核與
    本件判決結果不生影響，爰不一一論述，附此敘明。
六、據上論結，本件原告之訴為無理由，依行政訴訟法第一百九
    十五條第一項後段、第九十八條第三項前段，判決如主文。
中　　華　　民　　國　　94　　年　  10　　月　 26  　 日
                  第三庭審判長法  官　 邱政強
                              法  官　 李協明
                              法  官　 詹日賢
以上正本係照原本作成。
如不服本判決，應於判決送達後20日內向本院提出上訴書狀，其
未表明上訴理由者，應於提起上訴後20日內向本院提出上訴理由
書（須按對造人數附繕本）；如於本判決宣示或公告後送達前提
起上訴者，應於判決送達後20日內補提上訴理由書（須附繕本）
。未表明上訴理由者，逕以裁定駁回。
提起上訴應預繳送達用雙掛號郵票7份（每份34元）。
中　　華　　民　　國　　94　　年　  10　　月　 26  　 日
　　　　　　　　　　　　　　　書記官   藍慶道
